臺灣嘉義地方法院刑事判決
109年度訴字第711號
公  訴  人  臺灣嘉義地方檢察署檢察官
被      告  蔡宗育
選任辯護人  劉育辰律師（法律扶助律師）
上列被告因違反毒品危害防制條例案件，經檢察官提起公訴（10
9年度偵字第6254、9356號），本院判決如下：
    主  文
蔡宗育販賣第三級毒品，未遂，處有期徒刑貳年貳月。
扣案如附表編號一至四所示之物均沒收。 
    事  實
一、蔡宗育明知愷他命、4-甲基甲基卡西酮、甲基-N,N-二甲基
    卡西酮、3,4-亞甲基雙氧苯基乙基胺丁酮均為毒品危害防制
    條例第2條第2項第3款所管制之第三級毒品，硝西泮為毒品
    危害防制條例第2條第2項第4款所管制之第四級毒品，依法
    不得販賣，竟意圖營利，基於販賣第三、四級毒品之犯意，
    於民國109年7月14日晚間7時許，在嘉義縣朴子市82快速道
    路義竹與朴子閘道下，向微信暱稱為「駱駝水果茶」、真實
    姓名年籍均不詳之男子，以新臺幣（下同）3萬5,000元購入
    如附表編號一至三所示第三級毒品愷他命及內含第三、四級
    毒品愷他命、4-甲基甲基卡西酮、甲基-N,N-二甲基卡西酮
    、3,4-亞甲基雙氧苯基乙基胺丁酮、硝西泮成分之毒品咖啡
    包共60包而持有之，於購入後再持如附表編號四所示手機，
    使用其內下載之微信軟體，以「寶閣麗借貸」之暱稱發送內
    容為「救急周轉，七千月息1,300，一萬月息1,900，兩萬月
    息3,800，三萬月息5,700，小額週轉」之兜售愷他命及毒品
    咖啡包之訊息以招攬客人。嗣嘉義市政府警察局第一分局八
    掌派出所員警鄭○○於執行勤務時發現上開微信訊息，遂於10
    9年7月15日晚間8時30分許，佯裝購毒者以微信訊息與蔡宗
    育聯繫，假意稱欲購買愷他命，並約定在嘉義市西區南京路
    與重慶路口旁之統一便利超商進行交易，蔡宗育即依約於同
    日晚間9時50分許，持如附表編號一至三所示第三級毒品愷
    他命及內含第三、四級毒品成分之毒品咖啡包，駕駛車牌號
    碼000-0000號自用小客車搭載其不知情之女友江○○（涉犯販
    賣第三級毒品未遂罪嫌部分，另經檢察官以罪嫌不足為由，
    為不起訴處分確定）前往該處，欲以2,500元將其中愷他命2
    包販售予喬裝為購毒者之員警鄭○○，鄭○○見時機成熟表明身
    分，當場查獲而未遂，並扣得未及售出之如附表編號一至三
    所示第三、四級毒品及如附表編號四至五所示物品，始悉上
    情。
二、案經嘉義市政府警察局第一分局報告臺灣嘉義地方檢察署檢
    察官偵查起訴。
    理  由
一、本案所引用之供述證據，檢察官、被告蔡宗育及辯護人均同
    意有證據能力（見本院訴字卷第28至30頁），本院審酌該等
    供述證據作成時情況，並無違法取證之瑕疵，與待證事實均
    具有關聯，以之作為證據應屬適當。又本案所引用之非供述
    證據，均與本件事實具有自然關聯性，且無證據證明係公務
    員違背法定程序所取得，是後述所引用之供述及非供述證據
    均有證據能力，先予敘明。
二、前揭事實，業據被告於警詢、偵訊、本院準備程序及審理時
    均坦承不諱（見嘉市警一偵字第1090702037號卷【下稱警卷
    】第4至8頁，109年度偵字第6254號卷【下稱偵字卷】第15
    至17頁，本院訴字卷第25至28、75頁），並經證人江○○於警
    詢及偵訊時證述明確（見警卷第16至20頁，偵字卷第21至22
    頁），復有職務報告、嘉義市政府警察局第一分局搜索扣押
    筆錄、扣押物品目錄表、微信對話紀錄各1份、扣案物品照
    片84張在卷可稽（見警卷第25至29、50至95頁），另有如附
    表編號一至三所示第三、四級毒品扣案可證。又扣案如附表
    編號一所示愷他命13包經送鑑定之結果，均檢出第三級毒品
    愷他命成分，驗前純質淨重為10.0738公克，如附表編號二
    、三所示毒品咖啡包經送鑑定之結果，如附表編號二所示AA
    PE毒品咖啡包25包檢出第三級毒品4-甲基甲基卡西酮、甲基
    -N,N-二甲基卡西酮及第四級毒品硝西泮成分，其中4-甲基
    甲基卡西酮之驗前純質淨重約10.79公克，如附表編號三所
    示小惡魔毒品咖啡包35包則檢出第三級毒品4-甲基甲基卡西
    酮、3,4-亞甲基雙氧苯基乙基胺丁酮及第四級毒品硝西泮成
    分，其中4-甲基甲基卡西酮之驗前純質淨重約2.76公克，此
    有內政部警政署刑事警察局鑑定書、衛生福利部草屯療養院
    草療鑑字第1000000000號、0000000000號鑑驗書各1份附卷
    足憑（見偵字卷第45至49、51頁），可見被告欲販售之物品
    確實為第三、四級毒品，且其所持有之第三級毒品純質淨重
    合計已逾20公克，綜上，被告之任意性自白核與事實相符，
    應堪採信。又被告於警詢及偵訊時供稱：其以2萬元向「駱
    駝水果茶」購買愷他命15公克、以1萬5,000元購買毒品咖啡
    包60包，「駱駝水果茶」就將如附表編號一至三所示愷他命
    及毒品咖啡包賣給其，其所發送之兜售毒品訊息中「七千月
    息1,300」的意思是愷他命1包0.6公克為1,300元、「一萬月
    息1,900」的意思是愷他命1包1公克為1,900元等語（見警卷
    第5頁，偵字卷第16頁），可見被告欲以每公克約1,900元至
    2,167元之價格售出愷他命，而其原先向「駱駝水果茶」取
    得愷他命之價格為每公克約1,333元，是被告如能成功售出
    愷他命，確實可賺取價差，其具有販賣營利之意圖，應堪認
    定。綜上所述，本案事證明確，被告上開犯行堪可認定，應
    依法論科。
三、論罪科刑：
  ㈠被告上開行為後，毒品危害防制條例第4條第3項、第4項、第
    11條第5項業於109年1月15日修正公布，並於109年7月15日
    生效施行，並新增第9條第3項，修正前毒品危害防制條例第
    4條第3項之法定刑為「7年以上有期徒刑，得併科700萬元以
    下罰金」、同條例第4條第4項之法定刑為「5年以上12年以
    下有期徒刑，得併科300萬元以下罰金」，修正後該條例第3
    項之法定刑提高為「7年以上有期徒刑，得併科1,000萬元以
    下罰金」、第4項之法定刑則提高為「5年以上12年以下有期
    徒刑，得併科500萬元以下罰金」，又修正後該條例第11條
    第5項將構成刑罰之持有第三級毒品標準由原本之「純質淨
    重20公克以上」降低為「純質淨重5公克以上」，法定刑則
    由原本之「3年以下有期徒刑，得併科30萬元以下罰金」，
    降低為「2年以下有期徒刑，得併科20萬元以下罰金」，另
    修正後該條例新增第9條第3項，規定販賣混合2種以上之毒
    品者，適用其中最高級別毒品之法定刑，並應加重其刑至2
    分之1，經比較新舊法之結果，被告本案持有之第三級毒品
    之純質淨重雖逾20公克，無論依照新法或舊法，均應依毒品
    危害防制條例第11條第5項之規定論處，且依修正後毒品危
    害防制條例第11條第5項規定之法定刑較低，然被告所犯持
    有過量第三級毒品罪將為其所犯販賣第三級毒品未遂罪所吸
    收，而修正後毒品危害防制條例第4條第3項、第4項之法定
    刑均提高，又須依同條例第9條第3項規定加重其刑，應以修
    正前毒品危害防制條例之規定對被告較為有利，依刑法第2
    條第1項前段之規定，應整體適用行為時即修正前毒品危害
    防制條例第4條第3項、第4項之規定論處。
  ㈡核被告所為，係犯修正前毒品危害防制條例第4條第6項、第3
    項、第4項之販賣第三、四級毒品未遂罪。
  ㈢被告販賣第三、四級毒品遂行前意圖販賣而持有第三、四級
    毒品之行為，與販賣第三、四級毒品之行為間有法條競合之
    關係，不另論罪。又被告販賣第三級毒品前持有第三級毒品
    純質淨重20公克以上之低度行為，為其販賣之高度行為所吸
    收，亦不另論罪。
  ㈣被告以一行為觸犯販賣第三、四級毒品未遂之二罪名，為想
    像競合犯，依刑法第55條之規定，應從一重之販賣第三級毒
    品未遂罪處斷。
  ㈤被告客觀上已著手實施販賣犯行，然因喬裝為購毒者之員警
    自始即不具購買之真意，事實上不能真正完成買賣而不遂，
    為未遂犯，應依刑法第25條第2項之規定，按既遂犯之刑減
    輕之。
  ㈥犯毒品危害防制條例第4條至第8條之罪於偵查及審判中均自
    白者，減輕其刑，修正前毒品危害防制條例第17條第2項定
    有明文。查被告就上開販賣第三級毒品未遂之犯行，於偵查
    及本院審理中均已自白，業如前述，應依上揭規定減輕其刑
    。
  ㈦被告同時有上開減輕事由，爰依刑法第70條之規定遞減之。
  ㈧爰以行為人之責任為基礎，審酌被告不顧政府嚴禁毒品之禁
    令，竟兜售第三級毒品愷他命及內含第三、四級毒品成分之
    毒品咖啡包以供人施用，助長施用毒品之行為，他人如購入
    並施用後會影響身心健全發展，進而危害社會秩序，所為實
    有不該，然幸本案交易對象為員警，始未生使毒品流通在外
    之結果，並念及被告犯後坦承犯行，態度良好，兼衡被告販
    賣毒品之方式、種類、欲待售之愷他命有13包，毒品咖啡包
    共有60包，數量及重量均不少、欲販售之金額、於本院審理
    時自承高職肄業之智識程度、離婚、目前從事太陽能行業工
    作之生活狀況（見本院訴字卷第76頁）及其前科素行等一切
    情狀，量處如主文所示之刑，以示懲儆。
四、沒收部分：
　㈠扣案如附表二編號一所示愷他命13包、如附表編號二所示AAP
    E毒品咖啡包25包、如附表編號三所示小惡魔毒品咖啡包35
    包，經送鑑定之結果，分別檢出第三級毒品愷他命、4-甲基
    甲基卡西酮、甲基-N,N-二甲基卡西酮、3,4-亞甲基雙氧苯
    基乙基胺丁酮及第四級毒品硝西泮成分，業如前述，核屬違
    禁物，且為本案被告未及售出之愷他命及毒品咖啡包，此經
    被告供述明確（見本院訴字卷第74至75頁），依刑法第38條
    第1項之規定，不問屬於被告與否，均應宣告沒收。又盛裝
    前開第三、四級毒品之包裝袋13個、25個、35個，因依該等
    扣案物之狀態及現今所採行之鑑驗方法，仍會殘留微量毒品
    ，難以與所附著之外包裝袋析離，故應將之一體視為毒品併
    予沒收。至於毒品鑑驗時所耗損之部分，因已用罄不存在，
    自不得再宣告沒收。
　㈡扣案如附表編號四所示手機1支（含SIM卡1張），係被告用以
    發送兜售愷他命、毒品咖啡包之微信訊息以及聯繫本案販賣
    第三級毒品愷他命事宜所用之手機乙情，業經被告供述明確
    （見本院訴字卷第74頁），核係供被告犯本案販賣第三級毒
    品未遂犯行所用之物，依毒品危害防制條例第19條第1項之
    規定，不問屬於犯罪行為人與否，均應沒收，爰依上開規定
    宣告沒收。
　㈢至扣案如附表編號五所示現金9,300元雖為被告所有，然係被
    告平日生活花費使用之金錢等情，業經被告供述明確（見警
    卷第7頁，本院訴字卷第27頁），核與本案犯行無直接關連
    ，亦難認係供本案犯罪所用、預備之物或犯罪所生之物，又
    非違禁物，爰不宣告沒收。
據上論斷，應依刑事訴訟法第299條第1項前段，毒品危害防制條
例第19條第1項，修正前毒品危害防制條例第4條第3項、第4項、
第6項、第17條第2項，刑法第11條前段、第2條第1項前段、第25
條第2項、第55條、第38條第1項，判決如主文。
本案經檢察官侯德人提起公訴，檢察官徐鈺婷到庭執行職務。
中　　華　　民　　國　　110 　年　　5 　　月　　4 　　日
　　　　　　　　　刑事第六庭  審判長法　官　王慧娟

　　　　　　　　　　　　　　　    　法　官　李東益

  　　　　　　　　　　　　　　　　  法　官　官怡臻
以上正本證明與原本無異。
如不服本判決應於收受判決後20日內向本院提出上訴書狀，並應
敘述具體理由；其未敘述上訴理由者，應於上訴期間屆滿後20日
內向本院補提理由書（均須附繕本）「切勿逕送上級法院」。
中　　華　　民　　國　　110 　年　　5 　　月　　4 　　日
                                    書記官  李彥廷
附表：
編號 物品名稱 備註 一 扣案愷他命13包（含包裝袋13個，檢驗前總毛重15.07公克） 違禁物（見偵字卷第47至49、51頁） 二 扣案AAPE毒品咖啡包25包（含包裝袋25個，檢驗前總毛重206.40公克） 違禁物   內含4-甲基甲基卡西酮、甲基-N,N-二甲基卡西酮、硝西泮成分（見偵字卷第45至46頁） 三 扣案小惡魔毒品咖啡包35包（含包裝袋35個，檢驗前總毛重308.33公克） 違禁物   內含4-甲基甲基卡西酮、3,4-亞甲基雙氧苯基乙基胺丁酮、硝西泮成分（見偵字卷第45至46頁） 四 扣案iPHONE 6手機1支（含卡號7GY19CT號之SIM卡1張，IMEI：000000000000000） 供本案犯罪所用之物  五 現金新臺幣9,300元 與本案無關 

附錄本案論罪科刑法條
修正前毒品危害防制條例第4 條
製造、運輸、販賣第一級毒品者，處死刑或無期徒刑；處無期徒
刑者，得併科新臺幣2 千萬元以下罰金。
製造、運輸、販賣第二級毒品者，處無期徒刑或7 年以上有期徒
刑，得併科新臺幣1 千萬元以下罰金。
製造、運輸、販賣第三級毒品者，處7 年以上有期徒刑，得併科
新臺幣7 百萬元以下罰金。
製造、運輸、販賣第四級毒品者，處5 年以上12年以下有期徒刑
，得併科新臺幣3 百萬元以下罰金。
製造、運輸、販賣專供製造或施用毒品之器具者，處1 年以上7
年以下有期徒刑，得併科新臺幣1 百萬元以下罰金。
前五項之未遂犯罰之。